臺灣高等法院臺中分院刑事裁定　　　　　　　　　　　九十年度聲再字第二八一號
　　再審聲請人
　　即受判決人　甲○○
右列聲請人因違反森林法案件，對於本院八十八年度上更二字第一四九號中華民國九
十年二月二十一日確定判決（臺灣南投地方法院八十四年度訴字第四八六號、臺灣南
投地方法院檢察署八十四年度偵字第二九四○號）聲請再審，本院裁定如左：
    主      文
再審之聲請駁回。
    理      由
一、本件再審聲請人即受判決人甲○○（以下簡稱為聲請人）之再審聲請意旨略以：
    聲請人因被檢舉在承租之台灣省林務局大甲溪事務區第七十三保安林班地第三十
    二號林地南方與中橫公路間之國有第七十三號保安林地上，設置「伏地鐵軌」之
    工作物一座，而經東勢林管處訴由台灣南投地方法院檢察署檢察官，以聲請人違
    反森林法為由，以該署八十四年度偵字第二九四○號檢察官起訴書對聲請人提起
    公訴，後經鈞院（即本院）以八十八年度上更二字第一四九號刑事判決，將聲請
    人判處有期徒刑七月確定。惟：（一）上開確定判決認定聲請人係於民國（下同
    ）八十四年四月間設置伏地鐵軌而違反森林法，係以（１）巡山員林進生除於檢
    察官訊問時，證稱：雙軌伏地索道是新作的，地是保安林地，該地沒人種，只有
    聲請人在使用等語之外，嗣於審理中，亦證稱：「我第一次看到該索道是今年（
    即八十四年）五月，我是在八十年五月調到梨山工作站，以前沒見過索道，今年
    五月該處（中橫公路一○六Ｋ又五百公尺）坍方，我去該處才發現索道，是新作
    的，有一部不在他承租的土地上」、「八十四年五月十日我查獲（軌道）是新架
    設，八十四年四月底發現時，即已做好，一做好即被我查獲，五月初才舉發」、
    「不知該（繩子索道）照片照的是何處」、「沒看過有繩子索道，一發現即是舖
    設雙軌索道，上訴人過去被查獲三次，均在不同的地點」、「伏地雙軌軌道，是
    八十四年四月墾的，該處本來為山坡地，出入原來是用搬運車，八十一年去，沒
    有見到懸空索道，軌道處本來只有山坡，上有樹、草」等語，及（２）伏地鐵軌
    於八十四年時，其鐵軌上之紅丹漆仍未脫落，軌道下面之路基亦係剛被挖除，並
    無人員踐踏之壓痕，亦無流水流過之痕跡，且軌道旁邊之坡道呈現鬆散，並無人
    員踐踏所形成硬化結實之路痕等情，為其對聲請人論罪科刑之證據。惟證人林進
    生之證言非但前後矛盾且與事實相違，譬如其第一次發現之時間係在八十四年五
    月或八十四年四月，林進生所證即前後不符。而鋪設伏地鐵軌之施工時間約需一
    個月，何以施工期間皆未發現，卻一作好即被查獲，此亦未免太過巧合。另外，
    聲請人於八十一年設置鐵軌時，即設置全線（即同一線），證人林進生對於偵查
    卷宗第六頁之位置圖，卻證稱其所繪實線部分，是在八十四年間所蓋，虛線部分
    係何時設置則不清楚，其證詞顛三倒四，足徵其對於鐵軌設置時間根本無法確定
    ，所證八十四年五月，應係發現時間，而非設置時間。另外，該伏地鐵軌於八十
    一年八、九月間設置之後，並非每天使用，該伏地鐵軌之設置目的係運送林地作
    物至中橫公路，而林地作物一年收成一次，故該伏地鐵軌自八十一年設置至八十
    四年八月被起訴，總共僅用過三次，且該伏地鐵軌之軌車係以馬達牽引，並非以
    人力拖曳，而設置處為陡坡，一般人鮮少或根本不會至該處走動，故無人員踐踏
    壓痕、硬化結實之路痕，另紅丹漆未脫落之原因，實係因為聲請人之妻於八十三
    年底重新上漆所致，以上皆不足為該鐵軌係於八十四年四月間所設置之認定依據
    。（二）聲請人現有確實之新證據可證明前開伏地鐵軌設置時間確為七十九年、
    八十年間，即（１）聲請人當時曾透過村長林崇弘召請工頭林榮修承作該鐵軌之
    舖設工事，證人林崇弘、林榮修可為人證，（２）林榮修於完工後，有拍攝照片
    一張，其日期顯示為八十年五月二十一日，上開照片可為物證。依據上開證據，
    足以證明八十一年間該鐵軌已完成，且八十一年九月間聲請人鋸除承租林地內之
    蘋果樹，被鋸除之樹幹及當年收成立蘋果即係以該鐵軌進行運送，故本案設置伏
    地鐵軌之犯行，顯然與台灣台中地方法院八十二年易字第三三○七號鋸除蘋果樹
    之行為有方法結果之牽連關係，兩者為裁判上一罪，前述判決既已確定，其效力
    應及於本件設置鐵軌之行為，是故本件應諭知免訴之判決。上開證據係於事實審
    法院判決前已經存在，為法院、當事人所不知，而不及調查斟酌，至其後始行發
    現，且顯然可以動搖原有罪確定判決。爰依刑事訴訟法第四百二十條第一項第六
    款之規定聲請再審云云。
二、惟按刑事訴訟法第四百二十條第一項第六款所謂發見確實之新證據，係指該證據
    於事實審法院判決前已經存在，為法院、當事人所不知，不及調查斟酌，至其後
    始行發見，且就證據本身形式上觀察，固不以絕對不須經過調查程序為條件，但
    必須顯然可認為足以動搖原有罪確定判決，而為受判決人無罪、免訴、免刑或輕
    於原判決所認罪名之判決者為限。故受理聲請再審之最後事實審法院，應就聲請
    再審理由之所謂「新證據」，是否具備事實審判決前已經存在，為法院、當事人
    所不知，事後方行發見之「嶄新性」，及顯然可認足以動搖原有罪確定判決，應
    為無罪、免訴、免刑或輕於原判決罪名之「顯然性」二要件，加以審查，為判斷
    應否准予開始再審之準據。（最高法院八十五年度台抗字第三○八號裁定參照）
    若判決前已經當事人提出或聲請調查之證據，經原法院捨棄不採者，即非該條款
    所謂發見之新證據，不得據為聲請再審之原因（最高法院二十八年抗字第八號判
    例、五十年台抗字第一○四號判例參照）。
三、經查：本院八十八年度上更（二）字第一四九號刑事確定判決，已依據：（１）
    被告對於其擅自於大甲溪事業區第七十三林班國有保安林地上，設置長八十公尺
    、寬○‧五公尺之伏地雙軌鐵軌軌道一座之事實不爭執，（２）證人即東勢林區
    管理處巡視員林進生，於八十四年八月四日檢察官訊問時，已證稱：雙軌伏地索
    道是新作的，地是保安林地，該地沒人種，只有被告在使用（見偵查卷宗第十三
    、十四頁）等語，嗣在八十四年十二月二十一日原審調查時，亦證稱：「我第一
    次看到該索道是今年（即八十四年）五月，我是在八十年五月調到梨山工作站，
    以前沒見過索道，今年五月該處（中橫公路一０六ｋ又五百公尺）坍方，我去該
    處才發現索道，是新作的，有一部不在他承租的土地上」等情（見原審卷第二十
    一頁），復於本院更一審時之八十六年五月十三日，證稱：「八十四年五月十日
    我查獲（雙軌索（軌）道），是新架設，八十四年四月底發現時，即已做好，一
    做好即被我查獲，五月初才舉發」、「不知該（被告所提出之繩子索道）照片照
    的是何處」、「（八十一年被告所種之蘋果）走步道送下來」、「沒看過有繩子
    索道，一發現時即是舖設雙軌索道，被告過去被查獲三次，均在不同的地點」（
    見本院上更一卷第二八、二九頁）各情，再於九十年一月二十九日本院調查時，
    亦證稱：伏地雙軌軌道，是八十四年四月墾的，該處本來為山坡地，出入原來是
    用搬運車（即另有道路可通搬運車，但須繞行遠路），八十一年去沒有見到空中
    索道，軌道處本來只有山坡，上有樹、草等語（本院上更二卷第九六頁），依其
    證詞，已明白證稱上開伏地軌道是於八十四年四月間所設，如附圖所示之軌道處
    ，為山坡地，原來只有樹、及草等情，（３）復參以卷附之該伏地雙軌軌道照片
    （見偵查卷第七頁），其鐵軌上之紅丹漆，仍未脫落；軌道下之路基，係剛經挖
    除，並無人員踐踏之壓痕；亦無流水流過之流水痕跡，足證是剛完成使用。因該
    伏地雙軌軌道，如係於八十二年完成，至被查獲時之八十四年四月二十六日，已
    歷時年餘，則被告於利用該伏地雙軌軌道運下蔬菜至中橫公路時，則人員必沿軌
    道而下，拆卸農作物完畢，再沿軌道而上，如此經年之人員行走，軌道旁之坡道
    ，自應因人員之踐踏而呈硬化結實之路痕，不可能仍如照片所示鬆散之痕跡，且
    該處為陡坡，如已開墾經年，亦必有雨水沖刷之水道，照片上亦未見有雨水所流
    沖之水道，顯見該伏地雙軌軌道係於八十四年四月照相時所新開墾，證人林進生
    所為證言，經核與事實相符，可以據為被告犯罪之證據等情，資為對被告論罪科
    刑之依據。且對於證人趙天汝證稱：雙軌索道是種蘋果時就用了，大約是六十幾
    年即已設該道路等語（見本院更一卷第二九頁、本院更二卷第九七頁）；證人武
    克順證稱：被告在八十二年間，就將蘋果砍掉，種蘋果時就用雙軌索道，路是約
    六十時設的，索道壞了才設軌道，六十幾年設的各情（見本院更一卷第三十頁、
    更二卷第九七頁）；及證人李憲林即南投縣仁愛鄉榮興村長所出具記載現有索道
    係在七十六年五月份架設之證明書（附於本院更一卷第二十一頁），本院前開確
    定判決亦以其等所證索道存在時間，與被告所供述之時間不同，且均與事實不符
    ，因認此係迴護被告之詞，而說明不予採信之理由。另外，亦對本案何以與聲請
    人另犯之原審法院八十二年度易字第三三０七號違反森林法案件並無裁判上一罪
    關係，詳述其認定之理由。本件聲請人所提出之新證據，其中關於介紹及承作該
    鐵軌舖設工事之林崇弘、林榮修部分，均係聲請人訴訟當時已經存在之證據，並
    非事後所發見，且上開人證之存在，聲請人於當時亦顯不可能推稱不知。其等二
    人之證言是否可採，更須經過調查程序決定取捨。又本件聲請人所提出之照片，
    亦係訴訟當時已經存在之證據。且其與原確定判決所依據之照片相互對照，其坡
    度亦有顯著差距，其拍攝地點何在？照片上所示拍攝日期是否屬實？與本案聲請
    人被訴究刑責之伏地鐵軌有何關係？以上均有疑義，更非經過相當之調查程序，
    亦無從認定。就上開證據本身形式上觀察，尚非顯然可認為足以動搖本院前開有
    罪之確定判決。揆諸上開說明，應認本件再審之聲請為無理由，應予駁回。
四、據上論斷，應依刑事訴訟法第四百三十四條第一項裁定如主文。
中      華      民      國　    九十一     年     二      月   二十七 　日
                                臺灣高等法院臺中分院刑事第三庭
                                      審判長法  官　陳　朱  貴
                                            法　官  胡　忠　文
                                            法　官　廖　柏　基
右正本證明與原本無異。
如不服本裁定，應於裁定送達後五日內向本院提出抗告狀。
                                            書記官　詹  錫　朋
中      華      民      國　    九十一     年     三      月     一 　　日
                                                                        Ｒ
